【裁判字號】    94,交抗,963
【裁判日期】    950222
【裁判案由】    違反道路交通管理處罰條例
【裁判全文】
臺灣高等法院交通事件裁定             94年度交抗字第963號
抗  告  人  甲○○
即受處分人
                    樓
上列抗告人因違反道路交通管理處罰條例案件，不服臺灣臺北地
方法院，中華民國94年11月29日所為裁定（94年度交聲字第990
號），提起抗告，本院裁定如下：
    主  文
抗告駁回。
    理  由
一、本件抗告人經舉發於民國九十四年一月二日下午一時三十五
    分許，在臺北市○○○路○段、興隆路一段路口，左轉車未
    先駛入內側車道左轉，經原處分機關高雄市○○○道路交通
    管理處罰條例第四十八條第四款（原裁決書贅引「第一項」
    ）規定，裁處罰鍰新臺幣六百元，並依同條例第六十三條第
    一項第一款規定，記違規點數一點。抗告人則以其左轉前已
    先行駛入羅斯福路五段之左轉車道，待左轉燈亮後，左轉至
    興隆路，然因同為左轉之前車速度太慢（時速約十至十五公
    里），為免號誌變化時被困在路口，始加速（時速約三十公
    里）超越前車後再行左轉，因而造成執法人員判斷為非待轉
    車道轉彎之結果，實則並無違規等語提起聲明異議。
二、原裁定以：抗告人於九十四年一月二日下午一時三十五分許
    ，駕駛九Ｗ─九九六五號自用一般小客車，沿臺北市○○○
    路○段北往南方向行駛，至興隆路口欲往東左轉興隆路時，
    自第二車道（最內側車道右方之車道）駛入路口左轉之事實
    ，業據證人即舉發警員陳政聖結證在卷（原審卷第九頁正、
    反面），抗告人雖辯稱警員舉發地點，無法看清羅斯福路上
    之左轉車道，且本件係由替代役男攔停，並非舉發之警員直
    接目視判斷，致有誤判情事云云。惟證人陳政聖證稱：「當
    時我是站在羅斯福路五段興隆路口的東南角，主要進行汽車
    未依專用車道左轉及機車未兩段式左轉的違規事件」、「（
    為何會選擇該站立地點執勤？）因為該路口由羅斯福路左轉
    興隆路的車輛流量比較大，而且屬於不對稱的路口，只有東
    南角可以看清楚北轉東車輛所行駛的車道。」、「（當日違
    規車輛是否均由你目視確認？）是的，替代役男只是站在我
    前方靠近路口的地方，依照我的指示攔停車輛，至於車輛有
    無違規左轉是由我來判斷確認。」、「... 本件我有印象的
    是開單的時候車主有意見，當場表示說因為前車的車速太慢
    ，所以他雖然原先是在最內側車道等待左轉，但已經由最內
    側車道變換到第二車道左轉，所以還是認定他違規。但是依
    照現場的標誌，他雖然可以變換到第二車道，但一旦進入第
    二車道就只能直行，不能左轉。而我站的地方確實可以看到
    他當時所行駛的車道路口的情形。」等語綦詳，並有照片及
    現場圖等件附卷可稽（臺灣高雄地方法院九十四年度交聲字
    第八四號卷第十五至十七頁），本件違規事證明確等情，因
    而裁定駁回抗告人之聲明異議，經核並無不合，應予維持。
三、抗告意旨略以：本案法官審判依據完全採信警員陳政聖之說
    法，有失公允。該警員所陳述之內容與事實不符，建議進行
    雙方的測謊。當天攔車者是一位替代役男，並非該警員，陳
    政聖警員負責寫罰單，替代役男可以執法嗎？這是執法程序
    的錯誤。法官判定個案，應以更客觀方式為之，而非採信一
    方之言即下判定。該裁定書中，並未深入爭執點，即斷言本
    人「空言否認違規」，其所根據的證據，全然根據警員所言
    、警員所提供之證據，令人難以信服等語。
四、惟查：(一)按本條例所稱替代役，指役齡男子於需用機關擔任
    輔助性工作，履行政府公共事務或其他社會服務。替代役實
    施條例第三條定有明文。另服警察替代役之役男，係擔任交
    通助理等相關輔助勤務，亦為替代役實施條例施行細則第三
    條第一項第一款所明定。本件實際在場執行稽查取締勤務者
    係臺北市政府警察局文山第二分局交通分隊警員陳政聖，替
    代役男僅係依照其指示攔停車輛等情，業據證人陳政聖到庭
    結證綦詳，並有舉發違反道路交通處理事件通知單影本可憑
    ，故當時在場攔停抗告人車輛之替代役男顯然僅係依據警員
    陳政聖之指示，協助擔任交通助理輔助勤務，員警值勤及舉
    發抗告人違規之程序於法洵無不合，抗告意旨指稱替代役男
    執法錯誤云云，顯屬誤會。(二)抗告人之違規事實，業據證人
    陳政聖指證綦詳，抗告人雖否認有違規行為，然而依據抗告
    人自行陳述之行車動向情形，其並非在左轉車道依據號誌尾
    隨前車魚貫前進，而係不耐等候加速超越前車再行左轉，則
    其在加速超越前車時之行車動向以觀，證人陳政聖指稱其已
    由內側車道變換到第二車道再行左轉乙節，並無違誤，抗告
    人所為仍屬違規，已臻明確，抗告意旨所稱對其與警員陳政
    勝實施測謊鑑定乙節，亦顯無必要。(三)綜上所述，本件抗告
    為無理由，應予駁回。
五、據上論結，應依道路交通案件處理辦法第二十六條、刑事訴
    訟法第四百十二條，裁定如主文。
中    華    民    國    95    年    2     月    22    日
                    交通法庭審判長法  官  林堭儀
                                  法  官  陳憲裕
                                  法  官  宋  祺
以上正本證明與原本無異。
不得再抗告。
                                  書記官  蔡慧娟
中    華    民    國    95    年    2     月    22    日


司法院資訊處製作；財團法人民間司法改革基金會備份。
